臺灣高等法院刑事判決　　　　　　95年度上重更(二)字第69號
上　訴　人　臺灣桃園地方法院檢察署檢察官
上　訴　人
即　被　告　甲○○
　　　　　　　　　　（另案在臺灣屏東監獄執行中）
選任辯護人　趙國生律師
　　　　　　林奕秀律師
上　訴　人
即　被　告　乙○○
選任辯護人　許桂挺律師
上列上訴人等因被告等違反毒品危害防制條例等案件，不服臺灣
桃園地方法院94年度重訴字第2號，中華民國94年7月13日第一審
判決（起訴案號：臺灣桃園地方法院檢察署93年度偵字第18044
、18045、19586、19806號），提起上訴，判決後，經最高法院
第2次發回，本院更為判決如下：
    主  文
原判決撤銷。
甲○○共同運輸第一級毒品，處無期徒刑，褫奪公權終身。扣案
之海洛因貳拾伍包（驗餘淨重捌捌零伍點貳陸公克，純度百分之
柒伍點陸玖，純質淨重陸陸陸肆點柒公克）、海洛因包裝袋壹袋
（調查局扣押物品目錄編號4之2）均沒收銷燬之；軸承肆支、木
箱肆個、紅色塑膠包裝壹只均沒收。
乙○○幫助運輸第一級毒品，處有期徒刑捌年。扣案之海洛因貳
拾伍包（驗餘淨重捌捌零伍點貳陸公克，純度百分之柒伍點陸玖
，純質淨重陸陸陸肆點柒公克）、海洛因包裝袋壹袋（調查局扣
押物品目錄編號4之2）均沒收銷燬之；軸承肆支、木箱肆個、紅
色塑膠包裝袋壹只均沒收。
    事  實
一、甲○○有殺人未遂、詐欺、違反槍砲彈藥刀械管制條例及肅
    清煙毒條例等前科，其中於民國85年間因違反肅清煙毒條例
    案件，經本院判處有期徒刑15年確定經送執行，於91年9 月
    27日假釋出監（假釋期滿日為98年10月17日）。猶不知悔改
    ，復與移居柬埔寨多年之莊訓孟（通緝中）基於犯意聯絡，
    共同謀議自柬埔寨地區，以空運方式，私運毒品危害防制條
    例第2條第2項第1款所定之第一級毒品，並屬懲治走私條例
    第2條第1項所稱之管制進口物品海洛因進入台灣地區，並由
    甲○○提供資金，交由莊訓孟在柬埔寨洽詢海洛因來源及安
    排海洛因私運來台事宜。惟甲○○對莊訓孟為人不清楚，自
    身又因煙毒案件假釋期間，前往毒品猖獗之中南半島地區，
    容易引人注意，復為避免直接與莊訓孟密切聯絡，乃要遠親
    乙○○幫忙至柬埔寨了解莊訓孟為人及當地情形，同時居間
    聯繫，以防出資遭莊訓孟侵吞，及遭治安單位發現。乙○○
    明知甲○○係與莊訓孟共謀私運第一級毒品海洛因入台，卻
    因當時事業失敗，經濟困難，甲○○又償還十餘年前之欠款
    新台幣（以下未載明其他幣別者，均同）700000元，乃同意
    幫助甲○○私運海洛因之事宜，而參與以下之幫助行為：
（一）甲○○先於93年8月間莊訓孟返台期間，介紹乙○○、莊
      訓孟認識；再於93年9月20日，委請乙○○攜帶美金
      36000元購買毒品之款項至柬埔寨金邊市（PHNOM PENH）
      交付莊訓孟，並探詢毒品交易情形。惟因莊訓孟當時忙於
      他事，未能答應，乙○○乃於93年9月28日將該美金現款
      帶回台灣交還甲○○。嗣於93年10月2日，乙○○再次依
      甲○○指示，前往柬埔寨與莊訓孟碰面，從中了解莊訓孟
      為人及在當地情形，乙○○、莊訓孟並於93年10月14日一
      同搭乘長榮航空公司BR-266號班機返台。及至93年10月21
      日，乙○○、莊訓孟又一同搭乘長榮航空公司BR-265號班
      機至柬埔寨。莊訓孟即於93年10月26日，以「辜祖安安基
      工程有限公司」為寄件人，再以不知情之松鈞工業股份有
      限公司（下稱松鈞公司）為收件人，於柬埔寨金邊市將貨
      品名稱為「軸承」之不詳物品交由不知情之快遞業者中國
      聯合運通股份有限公司（下稱中國運通公司）以泰國航空
      公司貨運班機空運方式，經由泰國、香港入境我國桃園縣
      大園鄉中正機場，並由不知情之立大航空貨運承攬股份有
      限公司（下稱立大公司）人員辦理報關進口。莊訓孟於同
      日取得前開中國運通公司簽發之34374號提單後，在金邊
      市某飯店內，將該提單交付乙○○；乙○○則依甲○○電
      話指示，將該提單傳真至桃園縣觀音鄉甲○○住處附近某
      便利商店之傳真機，甲○○並於93年10月27日晚間囑咐某
      不詳姓名之成年男子至中正機場貨運站向立大公司派駐貨
      運站之清關人員楊弼涵領取該「軸承」。乙○○、莊訓孟
      則於93年10月29日，一同搭乘長榮航空公司BR-266號班機
      返台。莊訓孟返台後，甲○○於93年11月1日在桃園縣中
      壢市○○路146號第一商業銀行中壢分行外面交付莊訓孟
      新台幣0000000元。莊訓孟又於同日，使用胞弟莊訓周配
      偶陳韻慧名義登記之0000000000號行動電話，與在柬埔寨
      ，綽號「小陳」之成年男子所使用之（885）00000000號
      電話聯絡，隨後經由第一商業銀行中壢分行將美金66000
      元匯至莊訓孟在柬埔寨金邊市友人卓安平第一商業銀行金
      邊分行之0000000000號帳戶內，並囑託卓安平於93年11月
      3 日提領其中美金64000元（其餘美金2000元則借與卓安
      平周轉），「小陳」則於93年11月7日依莊訓孟指示，在
      柬埔寨金邊市以同前之寄件人、收件人名義及空運方式，
      將貨品名稱亦為「軸承」之不詳物品2件託運後，將中國
      運通公司簽發之34080號提單傳真至桃園縣觀音鄉乙○○
      住處附近之某便利商店之傳真機，由乙○○在該商店等候
      收取該傳真提單後，再轉交甲○○。甲○○則於93年11月
      8 日晚間，囑咐前述不詳姓名之成年男子至中正機場貨運
      站向立大公司楊弼涵領取上開「軸承」。期間，甲○○則
      透過乙○○使用之0000000000號行動電話與莊訓孟密切聯
      絡，並了解前開物品運裝之進度。
（二）迨莊訓孟以上開方式2次空運「軸承」物品來台成功後，
      其等確認此項走私、運輸毒品之方式可行，乃由甲○○經
      由莊訓孟，於93年11月9日與「小陳」聯絡，約定以美金
      175000元至180000元間價格，向「小陳」取得約9公斤之
      海洛因，由「小陳」至莊訓孟位於金邊市住處，拿取4支
      軸承（電話中以「櫃子」稱之）夾藏，莊訓孟並於93年11
      月9日在台灣匯款至「小陳」所指定帳戶；再於93年11月
      11日搭機返回柬埔寨將所取得之海洛因（驗餘淨重
      8805.26公克，純度75.69％，純質淨重6664.7公克），以
      透明塑膠袋包裝分別藏放於4支軸承內部，每支軸承放置
      於1個木箱內，4個木箱放在1個紅色塑膠袋內，交由中國
      運通公司託運（提單號碼：34452號），並由泰國航空公
      司之TG-634號貨運班機運送，於93年11月12日晚間運抵中
      正機場，由不知情之立大公司人員報關進口，以此方式私
      運毒品海洛因進入台灣。因桃園地檢署檢察官事前接獲線
      報，指揮法務部調查局航業海員調查處台中站（下稱台中
      海調站）、桃園縣調查站、行政院海巡署台南機動查緝隊
      、內政部警政署保安警察第3總隊第1大隊、板橋憲兵隊等
      人員，長期監聽乙○○使用之0000000000號、莊訓孟使用
      之0000000000號行動電話，得知前開情形，乃會同財政部
      台北關稅局、台中關稅局等人員清查可疑貨物及全面監控
      相關人員及地點。惟甲○○等因故未於前開貨物運抵中正
      機場後立即派人領取，立大公司人員乃將該貨品載至台北
      市○○街99號總公司放置，並由該公司副理鄭雅菱與中國
      運通公司之人員查詢後，於93年11月15日下午撥打
      0000000000號行動電話與當日下午攜帶前述提單，自柬埔
      寨搭機返回台灣之莊訓孟聯絡，告知前開貨物尚未提領之
      情，當日晚間甲○○乃至莊訓孟住處商量後，於同日晚間
      8時40分許以5000元之代價委請不知情之姜義興持前開提
      單代為提領，姜義興因無法開車，遂邀請不知情之友人陳
      淑籐駕駛8U-8628號自用小客車自桃園縣平鎮市○○路出
      發（姜義興、陳淑籐另經不起訴處分確定），於同日晚間
      9時40分許至台北市○○街99號立大公司領取上開夾藏毒
      品之軸承木箱後，隨即為台中海調站等承辦人員當場查獲
      ，並扣得上開木箱4個（含其內之軸承、海洛因、包裝袋
      ）。台中海調站等承辦人員於同日晚間10時50分許及11時
      50分持檢察官簽發之拘票，分別在桃園縣平鎮市○○路9
      號拘獲甲○○及桃園縣觀音鄉○○路86號乙○○住處拘獲
      乙○○到案，莊訓孟則趁隙逃逸。
二、案經台中海調站、內政部警政署保安警察第3總隊第1大隊分
    別報請桃園地檢署檢察官偵查起訴。
    理  由
壹、證據能力部分：
一、被告乙○○之辯護人於本院前審準備程序中辯稱：乙○○93
    年11月16日在海調站之調查筆錄之內容與錄音多所不符，不
    符處無證據能力，因先前警詢筆錄內容並不正確，檢察官以
    不正確之筆錄作為訊問基礎，偵訊筆錄自亦無證據能力（見
    本院更一卷第87頁）。經查：
（一）被告及辯護人於原審初始對上揭證據之證據能力並未爭執
      （見原審卷1第127至第128頁、卷3第117頁），嗣則提出
      質疑，經原審諭知辯護人將上開2次訊問錄音內容逐字翻
      譯，辯護人提出錄音內容譯文，經原審於94年6月29日當
      庭徵詢辯護人及檢察官意見後裁定：前開調查筆錄中，在
      調查員告知3項權利前，被告乙○○在調查局的答話內容
      部分，無證據能力；於告知3項權利後之陳述，則屬合法
      詢問，而有證據能力，至於調查內容及偵訊內容以辯護人
      所提出之譯文為準（見原審卷4第92頁）。
（二）按刑事訴訟法第156條第1項規定：「被告之自白，非出於
      強暴、脅迫、利誘、詐欺、疲勞訊問、違法羈押或其他不
      正之方法，且與事實相符者，得為證據」。被告乙○○於
      台中海調站之陳述，經查核無出於「非任意性」之情形，
      且被告乙○○及其辯護人亦從未就此爭執，是其自白出於
      任意性，合先敘明。至於台中海調站之筆錄，經調查結果
      有與錄音不符之處，其不符部分，依刑事訴訟法第100條
      之1第1項規定，不能列為證據，故乙○○之調查筆錄以經
      告知3項權利後之辯護人提出由原審法院閱定之內容為準
      ，有證據能力。至於辯護意旨又謂調查站筆錄全無證據能
      力，係忽略被告乙○○台中海調站「自白」本身有證據能
      力。原審就此部分所為裁定，核屬正確。
（三）至於被告乙○○之偵訊筆錄部分，查當日偵訊係由辯護人
      許桂挺律師全程在場，此有筆錄可稽，而被告、辯護人復
      未指出當日之偵訊檢察官有何不正之方法，況且，果真該
      次偵訊有何不正情事，致影響被告自白之任意性，以辯護
      人之專業，焉有不當庭爭執之理，且歷經偵查及原審審理
      之初，均未就證據能力乙節提出抗辯，本院審諸檢察官之
      訊問，並未發現有何顯不可信之情形，況且，該次偵訊之
      前既已盡告知義務，被告乙○○對於所涉罪名、所享有之
      緘默權利等，均知悉甚明，該次偵訊檢察官實已賦予被告
      充分之防禦機會，被告乙○○在此背景之下所為之自由陳
      述，依法自有證據能力。至於該次筆錄之記載因僅記載要
      旨，是應就錄音全文所為之譯文作為該次被告陳述之內容
      。原審就此部分所為裁定，核屬正確。
二、被告甲○○於調查站、偵查中及原審本於被告身分所供，業
    經其於原審以證人身分到庭陳述，並經被告乙○○及辯護人
    當庭交互詰問，有筆錄在卷可考。則被告甲○○上開所供，
    對於被告乙○○應有證據能力。
三、被告以外之人審判外陳述。按被告以外之人於審判外之言詞
    或書面陳述，除法律有規定者外，不得作為證據；而當事人
    、 代理人或辯護人於法院調查證據時， 知有刑事訴訟法第
    159條第1項不得為證據之情形，而未於言詞辯論終結前聲明
    異議者，視為有前項之同意；而被告以外之人於偵查中向檢
    察官所為之陳述，除顯有不可信之情況者外，得為證據。刑
    事訴訟法第159條第1項、第159條之5 第2項分別定有明文。
    查證人姜義興、陳淑籐於台中海調站及偵查中所言，被告及
    辯護人均未於本院辯論終結前對於證人陳淑籐證言聲明異議
    ，本院審酌上開證言，均係於自由意志下所為陳述，且無何
    瑕疵，認作為被告犯罪證據，應屬適當，依刑事訴訟法第
    159 條之5第2項規定，自有證據能力。又證人姜義興部分，
    被告甲○○及其辯護人歷原審審理、本院前審審理及本院行
    準備程序之時（見本院更一卷第85、86頁），從未對於該證
    據能力提出爭執，迄本院審理程序中始爭執之，而本院審究
    姜義興於偵查中陳述亦係於自由意志下所為，並經具結，自
    無顯不可信之情形，依刑事訴訟法第159條之1第2項規定，
    亦有證據能力。
四、本件係因台中海調站接獲線報，報請臺灣桃園地方法院檢察
    署檢察官核發監聽票，對被告等使用之行動電話實施監聽之
    情，業據證人蘇緯德於原審證述綦詳（見原審卷3第96頁至
    第98頁），並有監聽錄音譯文、台中海調站94年1月12日航
    中緝字第09451800390號函送之通訊監察書正本11份（見第
    19806號偵查卷第21頁至第48頁、原審卷1第61頁至第103 頁
    ）及監聽錄音帶9捲在卷可考，是上開監聽取得之對話錄音
    乃合法取得之證據，核有證據能力。
貳、實體部分：
    訊據上訴人即被告甲○○就其上開與莊訓孟共同私運海洛因
    入境之事實，固不諱言，惟辯稱其在共犯中非居主謀地位，
    只是幫忙拿提單、轉交貨款；被告乙○○則矢口否認有上開
    犯行，辯稱：渠雖有到柬埔寨與莊訓孟會面，且幫忙莊訓孟
    傳真提單給甲○○，及將接收之提單交付甲○○，然不知甲
    ○○、莊訓孟是在運輸海洛因云云。惟經查：
一、上開扣案物品係由莊訓孟聯絡「小陳」安排、準備，於93年
    11月11日交由中國運通公司人員承攬，以泰國航空公司
    TG-634號貨運班機運送來台，並於93年11月12日晚間運抵中
    正機場，由立大公司報關進口。因該貨物報關後無人領取，
    立大公司人員載至台北市○○街99號立大公司放置，該公司
    副理鄭雅菱與中國運通公司人員查詢後，於93年11月15日下
    午撥打0000000000號行動電話與莊訓孟聯絡，莊訓孟與甲○
    ○商量後，於同日晚間8時40分許以5000元之代價委請不知
    情之姜義興持上開提單，至台北市○○街立大公司領取貨物
    ，姜義興並請陳淑籐駕車，共同前往台北立大公司領貨後，
    為台中海調站等人員當場查獲，台中海調站等人員陸續於同
    日晚間10時50分及11時50分許拘提被告甲○○、乙○○到案
    。93年11月16日會同姜義興拆解扣案之木箱、軸承後，查獲
    扣案之白色粉末等情，業據被告甲○○於台中海調站調查、
    偵查中及原審自承在卷，核與證人姜義興、陳淑籐於台中海
    調站、偵查中；證人即立大公司副理鄭雅菱於原審94年3月2
    日證述情節相符（見第18044號偵查卷第3頁、第9頁、第22
    頁、第24頁、第36頁至第39頁、第69頁、第82頁；第19586
    號偵查卷第20頁至第29頁；原審卷3第24頁），並有台中海
    調站搜索扣押筆錄、扣押物品收據及扣押物品目錄表影本各
    1份、扣案物品及拆解過程之照片23張、上開344 52號提單
    正本、快遞專區倉單及中國運通公司MANIFEST（發貨明細表
    ）影本各1張、證人鄭雅菱與莊訓孟通話監聽譯文1份在卷（
    見第19586號偵查卷第30頁至第35頁、第19 806號偵查卷第8
    頁至第19頁、第40頁至第44頁、第49頁、第52頁、第53頁）
    及上開白色粉末、木箱、軸承、紅色塑膠袋及透明塑膠袋扣
    案可稽。而扣案之白色粉末原以透明塑膠袋包裝，分別藏於
    扣案之4支軸承內部，查獲取出時該等塑膠袋破裂，由查獲
    人員將之分裝於塑膠袋秤重等情，業經證人即台中海調站調
    查員蘇緯德及丙○○於本院證稱明確（見本院更一卷第137
    頁、本院卷96年8月16日審判筆錄），並有拆解過程照片（
    見第19806號偵查卷第10頁、第12頁、第16頁）在卷為憑。
    而上開白色粉末經送法務部調查局鑑定結果，均檢出含有海
    洛因成分（驗餘淨重8805.26公克，純度75.69％，純質淨重
    6664.7公克，另上開25只塑膠袋空重24 4.18公克），有該
    局93年11月23日調科壹字第080008591號鑑定通知書在卷可
    稽（見第18044號偵查卷第63頁）。綜上，扣案藏於軸承內
    ，由柬埔寨金邊市私運進入台灣地區之物品為第一級毒品海
    洛因堪以認定。
二、本件查獲經過，係台中海調站於93年4、5月間接獲線報，指
    稱被告甲○○有夾帶毒品進口之情形後，報請臺灣桃園地方
    法院檢察署檢察官核發監聽票後，又鎖定被告乙○○，進而
    查知莊訓孟涉案，並對包括被告乙○○使用之0000000000號
    及莊訓孟使用之0000000000號行動電話門號等實施監聽，進
    而破獲本案等情，業據證人蘇緯德於原審證述綦詳（見原審
    卷3第96頁至第98頁），並有監聽錄音內容譯文、台中海調
    站94年1月12日航中緝字第09451800390 號函送之通訊監察
    書正本11份（見第19806號偵查卷第21 頁至第48頁、原審卷
    1第61頁至第103頁）及監聽錄音帶9捲在卷可考。而上開扣
    案之海洛因，係由被告甲○○與莊訓孟共謀藏於軸承內，自
    柬埔寨私運進入台灣地區之事實，業據被告甲○○於台中海
    調站詢問、偵查中及原審自白無訛（見第18044號偵查卷第6
    頁、第67頁至第68頁；第23頁至第24頁；原審卷1第23頁至
    第24頁、卷3第30頁至第39頁），復有上開海洛因、木箱、
    軸承、紅色塑膠袋及透明塑膠袋扣案及編號34452號提單正
    本、快遞專區倉單及中國運通公司MANIFEST（發貨明細表）
    、證人鄭雅菱與莊訓孟通話監聽譯文在卷可稽；且依電話監
    聽內容所示，93年11月15日查獲當晚，莊訓孟與鄭雅菱電話
    聯絡於當晚10時前領取扣案物品後；復於當晚8時45分及10
    時25分與被告甲○○2次電話聯絡提領前開毒品之情形，被
    告甲○○並告知：「等開獎（提領毒品），有中或沒中，我
    再通知你」、「我等一下和他現場算牌（點貨，即清點毒品
    ）」、「他現在回來了，我等一下和他一起算，算得如何結
    果再跟你回報」（見第19806號偵查卷第44頁至第45頁監聽
    譯文）。足見被告甲○○自白與莊訓孟共同私運海洛因入境
    之犯行，確與事實相符。
三、被告甲○○雖亦辯稱：伊未出錢，亦非主謀，僅係單純代自
    莊訓孟之友人處收受海洛因貨款轉交莊訓孟，及接收、轉交
    傳真提單給莊訓孟之友人等語。惟稽之被告甲○○、乙○○
    及莊訓孟間之監聽通話內容，被告甲○○在本案運輸毒品犯
    行，係居於關鍵地位，再佐以被告乙○○於台中海調站、偵
    查中所供觀之（詳如後述），本件應係被告甲○○與莊訓孟
    共謀私運海洛因進入台灣，並由被告甲○○提供資金，莊訓
    孟負責尋找國外毒品來源及安排運輸來台管道、方法。況運
    輸海洛因係法定本刑為死刑或無期徒刑之重罪，且本件被告
    與莊訓孟運輸之海洛因重達近9公斤，市價高達數千萬元，
    倘莊訓孟係與友人共同出資，依常情判斷，莊訓孟應無讓被
    告甲○○參與之必要。再被告甲○○所稱前開交付毒品貨款
    及傳真提單之事項，以現今金融交易及通訊如此便利下，莊
    訓孟又經常返國，莊訓孟與友人間如欲從事該等交款及傳真
    提單之行為，大可自行為之，何需透過被告甲○○為之？或
    由被告乙○○居中聯繫或傳遞（詳如後述）？況被告甲○○
    自承代莊訓孟從事上開行為，莊訓孟同意支付之報酬「第一
    次給7兩的錢是900000元左右，第二次給10兩是0000000元，
    這次是20兩，價錢是0000000元…（這三次都有拿到錢？）
    拿到二次。」（見偵字第18044號偵查卷第23頁）。倘被告
    甲○○僅從事如此簡單，並屬低度風險之行為（依被告甲○
    ○所述，僅單純自莊訓孟友人處收取毒品貨款及將提單交付
    莊訓孟友人，並不負責提領毒品），竟可獲得高達0000000
    元，殊與常情有違。被告甲○○上開所辯，顯不足採。又被
    告甲○○於本院審理中另辯稱：姜義興對於運輸毒品知情，
    約定給姜的報酬是0000000元，不是5000元云云，惟經查：
    被告甲○○於獲案之初，即供稱姜義興並不知道提領之物品
    是毒品，並於偵查中以證人身分具結證稱上揭事實（見第
    180445號偵查卷第24頁），況於檢調實施通訊監察期間，亦
    未查悉姜義興有何不法事證，被告甲○○此部分翻異前詞之
    辯詞，亦無其他證據相佐，尚不足採。
四、被告乙○○先後於93年9月20日搭機出國至越南後，轉往柬
    埔寨金邊市，於93年9月28日返國（下稱「第1次出國」），
    又於93年10月2日搭機出國，於93年10月14日返國（下稱「
    第2次出國」），再於93年10月21日搭機出國，於93年10 月
    29日返國（下稱「第3次出國」），後2次均係直接往返台灣
    與柬埔寨；而莊訓孟於93年9月22日搭機出國，於93年10 月
    14日返國；又於93年10月21日搭機出國，於93年10月29日返
    國；再於93年11月11日搭機出國，於93年11月15日返國。另
    乙○○、莊訓孟2人於93年10月14日、93年10月29日均係一
    同搭乘長榮航空公司BR-266號班機返國；93年10月21日則係
    一同搭乘長榮航空公司BR-265號班機出國等情，有乙○○、
    莊訓孟2人之入出境資料結果表在卷可稽，並為被告乙○○
    所不爭執（見第19806號偵查卷第56頁至第57頁；原審卷3第
    11頁至第20頁）。而莊訓孟係與被告甲○○共謀自柬埔寨私
    運海洛因入境，被告乙○○與莊訓孟並非至親好友，或共同
    投資事業，竟多次受被告甲○○之託，至柬埔寨與莊訓孟會
    面，復有一同搭機出入境之情形，已有可疑。
五、0000000000號行動電話，係被告甲○○胞兄江清宗名義租用
    ，並由被告甲○○使用；另0000000000號行動電話之租用人
    及使用人均係被告乙○○，業據被告甲○○、乙○○2人分
    別於台中海調站、偵查及原審供述在卷（見第18044號偵查
    卷第3頁、原審卷1第127頁、卷3第10頁、卷4第27頁），並
    有台灣大哥大股份有限公司94年2月4日法警字第0942195 號
    函及中華電信行動通信分公司檢送經原審列印附卷之前述2
    門號租用人資料及93年9月1日至93年11月16日止之通聯紀錄
    在卷為憑（見原審卷1第160頁至第220頁、卷2第1頁至第47
    頁）。又0000000000號行動電話，係以莊訓孟胞弟莊訓周之
    配偶陳韻慧名義租用，有中華電信行動通信分公司檢送經原
    審列印附卷之該號租用人資料及93年9月1日至93年11月16日
    止之通聯紀錄；莊訓孟、莊訓周、陳韻慧之全戶基本資料各
    1份在卷可證（見原審卷2第50頁至第131頁、卷4第123 頁至
    第125頁）。而莊訓孟於93年10月14日與乙○○一同搭機返
    國後，至93年11月15日案發止，多次以上開行動電話門號與
    被告甲○○、乙○○2人使用之前述2門號通話等情，亦為被
    告甲○○、乙○○坦承無誤，復有通聯紀錄及台中海調站製
    作之監聽譯文在卷可查（見第18044號偵查卷第4頁、第
    18045號偵查卷第3頁、第19806號偵查卷第21頁至第46頁）
    。被告乙○○於莊訓孟及被告甲○○共謀私運毒品入境期間
    ，以上開行動電話與莊訓孟相互聯繫之事實，亦堪以認定。
六、被告乙○○於第1次出國期間，曾依被告甲○○指示，攜帶
    美金36000元至柬埔寨交付莊訓孟，惟因故未交付，回國後
    交還被告甲○○等情，已據被告乙○○、甲○○於原審坦承
    不諱（見原審卷1第127頁、卷3第32頁）。而被告甲○○交
    付上開36000元美金，係用以購買海洛因，亦據被告甲○○
    於原審供認在卷（見原審卷1第25頁、卷3第33頁）。雖被告
    甲○○就託交上開36000元美金時，有無告知被告乙○○係
    用以購買海洛因一事，先後於原審供稱：「他（即被告乙○
    ○）是有問我這筆錢做何用，我叫他不要瞭解那麼多，幫忙
    帶過去就好了」、「我沒有跟他說做什麼，跟他提說做生意
    ，沒有說要買毒品。」（見原審卷1第26頁、卷3第32頁至第
    33頁）。惟被告乙○○於偵查中則係供稱：
    問：「好，問好了！你是在93年9月20號的時候甲○○要你
        帶36000美金去找莊訓孟找莊訓孟詢問買賣毒品的事情
        對不對？」
    答：「是。」
    問：「那為什麼沒有給他（指金錢）！，有沒有跟他談到毒
        品的事情？」
    答：「就是說問他有沒有意向。」
    問：「你就是跟他談到毒品要他帶進來要請他在當地買？還
        是怎樣？」
    答：「不是。」
    問：「意向是什麼？」
    答：「當地有沒有熟悉。」
    問：「喔！問他毒品的部分是不是？是海洛因？還是安非他
        命？還是大麻？還是其他毒品？問他什麼？」
    答：「這個應該之前就講好了。」
    問：「誰跟他講的？」
    答：「他應該在台灣跟甲○○講好了。」
    問：「講到毒品沒有談到毒品的那種？是海洛因？安非他命
        ？或大麻這部份你沒有談？」
    答：「是。」
    問：「那後來！後來怎麼決定運送方法？」
    答：「後來決定運送方法是第2次去，後來回來以後。」
    問：「第2次你又再去1次，幾號去的？」
    答：「10月2號。」
    問：「10月2號去？幾號回台灣？」
    答：「10、10、10幾號，14號！」
    問：「14號對不對？莊訓孟跟你一起回來？」
    答：「是。」
    問：「在台灣誰跟誰談成的？」
    答：「應該是他們之間就有談好了！那至於跟誰談！」
    問：「莊，在台灣以後！那你怎麼知道在台灣談成的？」
    答：「因為我在第2次再去的時候！」
    問：「嘿！」
    答：「他就有傳真單！」
    問：「我第3次10月20日再去柬埔寨的時候找莊訓孟，那，
        那要跟他跟他談什麼事情？」
    答：「談，就是去了解他這個為人啊！他的為人是不是說他
        在那邊真的有產業！是不是只是一個騙人的」
    問：「就是說怕你們給的錢給他買毒品的錢剛好給他騙走是
        不是？」
    答：「是。」
    問：「交給莊訓孟會被吃掉？」
    答：「對啊！」（以上均見原審卷4第13頁至第15頁）。
    迨至原審審理時被告乙○○又稱：我當時有問他（甲○○）
    ，說這要做什麼用，我聽到甲○○開玩笑說是要買毒品的。
    當時我表情就已經告訴他我很懷疑，後來他說沒有啦，你不
    要管那麼多，就把它帶過去就可以了。第1次跟他（莊訓孟
    ）見面的時候就把錢拿給他，他問我這是做什麼的，我說這
    不是要買毒品的嗎？莊訓孟聽到以後他講說他是做正當生意
    的人，他不做這些不法的事情，他叫我把錢帶回去給甲○○
    （見原審卷3第7頁至第8頁）。再參以被告乙○○於調查局
    訊問時亦自陳：「（有知道是毒品嗎？）我不敢很確定，但
    是我心裡想。... （上次提貨單的傳真是否知道用意為何是
    否知道寄軸承內夾帶海洛因毒品？）東西我都沒看過，我有
    想過是槍枝或毒品。... （前述所謂不好的東西，是指什麼
    東西？）槍械或毒品。」（見原審卷四第40、59、60頁調查
    局訊問勘驗筆錄）。依被告乙○○上開所供，被告乙○○於
    收受被告甲○○轉交莊訓孟之36000美金時，即知係用來詢
    問莊訓孟購買毒品之事，迨與莊訓孟碰面後，仍依被告甲○
    ○囑咐探詢莊訓孟「有無貨」及「意向」，同時了解莊訓孟
    之為人，以防被告甲○○交付之購毒款項遭莊訓孟侵吞。益
    見被告乙○○明知被告甲○○與莊訓孟係共同購買毒品，被
    告甲○○所轉交之36000美金，亦係用來販入毒品之用無疑
    。雖莊訓孟第1次未收受美金36000元，然莊訓孟當時或係彼
    此間尚未建立互信基礎，或因他故，致未能完成購毒之事，
    自不足資為被告乙○○不知該等美金用來購買海洛因之證明
    。被告乙○○此部分所辯，及被告甲○○供稱：乙○○不知
    交付前開美金現款用途等語，要屬事後卸責或迴護之詞，均
    不足採。
七、被告乙○○於第3次出國後，於93年10月26日，依被告甲○
    ○指示，向莊訓孟取得中國運通公司號碼34374號提單後，
    傳真給被告甲○○等情，已如前述。被告乙○○於原審雖辯
    稱：此次是因我在柬埔寨認識的女朋友阿蘭10月22日生日，
    及莊訓孟介紹我買一塊土地，我才過去，甲○○順便交代我
    傳真一份資料等語。惟被告乙○○於偵查中供稱：
    問：「第3次10月20日再去柬埔寨的時候找莊訓孟，那，那
        要跟他跟他談什麼事情？」
    答：「談，就是去了解他這個為人啊！他的為人是不是說他
        在那邊真的有產業！是不是只是一個騙人的」
    問：「就是說怕你們給的錢給他買毒品的錢剛好給他騙走是
        不是？」
    答：「是。」
    問：「交給莊訓孟會被吃掉？」
    答：「對啊！」（見原審卷4第15頁）。
    被告乙○○辯護人當庭表示意見：「請斟酌被告剛才所陳述
    內容應該都是真實，雖有犯罪故意，但他可能不知道裡面的
    內容為何，請依罪疑唯輕論罪」（見偵字第18045號卷第22
    頁)。被告乙○○於偵查中明確坦承第3次至柬埔寨，係受被
    告甲○○之託，前去察看莊訓孟購毒事宜，及至原審改稱係
    順便代被告甲○○傳真一份文件，要屬卸責之詞，不足採信
    。
八、被告乙○○與莊訓孟於93年10月29日一同自柬埔寨返回台灣
    後，莊訓孟自93年11月1日至93年11月7日止，以自己使用之
    0000000000號行動電話，與在柬埔寨綽號「小陳」之成年男
    子所使用之（885）00000000號電話聯絡，隨後並經由第一
    商業銀行中壢分行將美金66000元（折合新台幣0000000餘元
    ）匯至莊訓孟在柬埔寨金邊市友人卓安平（綽號「卓仔」，
    電話號碼為「00000000000號」）第一商業銀行金邊分行之
    「0000000000」號帳戶內，並囑託卓安平於93年11月3日提
    領其中之美金64000元（其餘美金2000 元則借與卓安平周轉
    ），「小陳」則於93年11月7日依莊訓孟指示，在柬埔寨金
    邊市以同前之寄件人、收件人名義及空運方式，將貨品名稱
    亦為「軸承」之不詳物品2件託運來台等情，有莊訓孟與「
    小陳」、卓安平之監聽錄音譯文、中國運通公司簽發之
    34080號提單、快遞專區倉單及MANIFEST（發貨明細表）影
    本各1張、第一商業銀行總行94年5月10日94總企海管字第
    03792號書函及檢附之00000000000號帳戶交易明細表、客戶
    基本資料影本各1份、第一商業銀行中壢分行94年6月17日（
    94）一中壢服字第0168號函及檢附之莊訓孟93年11月1日匯
    出匯款申報書影本各1份在卷可稽（見第18044號偵查卷第8
    頁；第19806 號偵查卷第23頁至第34頁、第51頁、第54頁；
    原審卷3第176頁至第178頁、卷4第63頁至第64頁）。被告甲
    ○○並於原審審理時供稱：其中0000000元是我在第一商業
    銀行中壢分行外面拿給莊訓孟匯的等語（見原審卷4第100頁
    ）。莊訓孟於「小陳」將上開物品託運後，即與被告乙○○
    聯絡，囑咐「小陳」將中國運通公司簽發之34080號提單傳
    真至桃園縣觀音鄉被告乙○○住處附近某便利商店之傳真機
    ，由被告乙○○在該商店等候收取該傳真提單後，轉交給被
    告甲○○等情，亦為被告乙○○於台中海調站、偵查及原審
    坦承不諱（見原審卷4第19頁至第20頁、第51頁至第52頁、
    卷3第20頁），並有被告乙○○與莊訓孟於93 年11月7日通
    話之監聽錄音譯文在卷可稽（見第19806號偵查卷第32頁至
    第34頁）。被告甲○○取得前開提單影本後，再次於93年11
    月8日晚間交付1名不詳姓名之成年男子至中正機場貨運站向
    證人即立大公司楊弼涵領取前述軸承，亦據被告甲○○及證
    人楊弼涵分別於原審陳明在卷（見原審卷3第27頁至第29頁
    ；第35頁）。而在上開期間內之93年11月3日15時53分起，
    被告乙○○以自己使用之0000000000號行動電話與莊訓孟密
    切聯絡及了解前開物品裝運之進度，並隨時向被告甲○○回
    報；另被告乙○○向莊訓孟追查前開物品裝運之進度後，莊
    訓孟亦隨即向「小陳」查詢，並回復被告乙○○等情，亦有
    監聽譯文在卷可查（見第19806號偵查卷第26頁、第28頁至
    第34頁）。依前開所述情形觀之，此次透過莊訓孟由柬埔寨
    運入軸承之價金0000000元雖係由被告甲○○交付給莊訓孟
    ，惟其後關於裝運、交貨時程之聯繫及提單之取得，均係由
    被告乙○○與莊訓孟聯絡、處理，且參酌乙○○等人於聯絡
    過程中刻意以：「單（即提單）再那種的啦。」（見第
    19806號偵查卷第26頁之「93年11月3日15時53分」通話）、
    「這樣哦，對啦，我早已經去和人那款的，跟人延會這樣。
    」（見第19806號偵查卷第28頁之「93年11月4日16時59分通
    話）等隱晦之言詞，或「那間店（柬埔寨）禮拜天或禮拜二
    休息？還是我們這邊休息？確定禮拜天（上午、中午或下午
    ）要請客（出貨）？你跟我說有沒有請客就好了。」（見第
    19806號偵查卷第29頁至第30頁之93年11月5日22時24分、同
    日22時26分及同日22時28分之通話）等暗語方式聯絡，尤以
    被告乙○○與甲○○間刻意用「請客」來代替「93年11月7
    日自柬埔寨運過來的海洛因是確認早上到還是下午到」等情
    ，亦據被告甲○○於原審坦承在卷（見原審卷4第94頁至第
    95頁）。顯見乙○○、甲○○及莊訓孟3人係談論、確認「
    自柬埔寨運輸毒品來台之時間」。被告乙○○於原審辯稱：
    在那些期間跟莊訓孟的通話內容，係依甲○○指示傳話，不
    知談論毒品，不足憑採。
九、綜上調查事證結果，足見被告乙○○事前明知被告甲○○與
    莊訓孟共謀私運海洛因入境，而其在此認識下，仍受被告甲
    ○○之託，於93年9月20日第一次出國時，攜帶美金36000元
    至柬埔寨，與莊訓孟接洽毒品交易事宜、了解莊訓孟為人及
    實力，防止莊訓孟侵吞被告甲○○交付之購毒款項；嗣接連
    於93年10月2日出國、93年10月14日返國（第2次出國），再
    於93年10月21日出國、93年10月29日返國（第3次出國），
    且於第三次出國仍在柬埔寨期間，即有第1次自柬埔寨進口
    「軸承」到臺灣之舉，即至「軸承」運至台灣確認領取之後
    才返國，且第1、2次均替莊訓孟、甲○○等人傳真、交付運
    送「軸承」之提單，而返國後自11月3日起迄11月5日，並密
    集參與聯繫第二次運輸「軸承」來台之事，至11月7日確有
    第2次進口「軸承」至台灣，於二日後莊訓孟即匯款至「小
    陳」指定帳戶，莊訓孟並於93年11月11日搭機至柬埔寨將海
    洛因夾藏於軸承辦理托運，而於93年11月12日運至台灣，完
    成第三次「軸承」之運送。而連續三次「軸承」之進口，時
    間緊接，方式相同，且皆非松鈞公司為商業目的進口物品，
    稽之被告等人通聯內容及綜觀全卷事證調查結果，前二次托
    運「軸承」之舉，均非單純之商業行為，亦堪認定，而三次
    進口「軸承」行為，乃環環相扣、習習相關，互為關連者，
    客觀上，前二次之進口軸承應與本案之運輸毒品犯行互為關
    連，而非割裂偶發的行為。至於前2次運送「軸承」所為，
    可能之事實，或係莊訓孟等以毒品夾藏其中托運之，或係為
    試探此種進口途徑被查獲之風險，而先於前二次以托運軸承
    試驗，待確認可行後，始達成於第三次之運輸毒品，而本案
    對於前二次托運之「軸承」既未扣案，即未查扣毒品以茲證
    明，不能證明前二次為運輸毒品犯行（詳如後述），依罪疑
    唯輕原則，僅能認定前二次係為試探此種托運途徑被查獲之
    風險，而先於前2次以托運「軸承」試驗，待海關確認無誤
    後，始達成於第3次即本案之運送毒品。據上說明，被告乙
    ○○主觀上，於第一次出國之始，即知被告甲○○與莊訓孟
    所欲為者，為毒品之買賣，被告乙○○客觀上，復參與出國
    與莊訓孟洽談、了解莊訓孟之為人及實力、接洽前二次運送
    「軸承」等所為，致被告甲○○與莊訓孟得於93年11月12日
    私運毒品入境，被告乙○○對本案運輸毒品之犯行，實已提
    供重要之助力。
十、辯護人雖另辯稱：被告乙○○之行為，尚不構成本件犯罪之
    幫助犯云云。惟經查，被告乙○○於台中海調站並未否認代
    被告甲○○交付莊訓孟36000元美金，係請莊訓孟找尋毒品
    ；及至偵查中坦承明知該等美金係用來購買毒品等情，既均
    在自由意志下陳述，自不得任意否認內容之真實性。況倘被
    告甲○○與莊訓孟係正常資金往來，或一同投資事業，被告
    甲○○大可依銀行匯兌，或於莊訓孟返國時直接交付，何須
    委由被告乙○○專程搭機遠赴柬埔寨交付折合新台幣一百餘
    萬之美金？顯見被告乙○○於台中海調站及檢察官訊問所為
    自白，應無不實。再依被告乙○○、甲○○於調查站、檢察
    官訊問、電話監聽譯文等事證，亦足認被告乙○○明知被告
    甲○○與莊訓孟係共同購買毒品私運入境，所交付莊訓孟之
    美金36000元，即係用來購毒之用。再被告乙○○於台中海
    調站及偵查中確有坦承為被告甲○○交付購毒款項，並代為
    了解莊訓孟購毒情形，被告乙○○於海調站縱有否認明知被
    告甲○○與莊訓孟間從事毒品買賣之事，亦屬卸責之詞。被
    告乙○○辯護人此部分所辯，均無可採。至被告乙○○使用
    自己名義之行動電話通聯一節，被告使用而遭監聽之電話，
    究竟係以自己或他人名義申請，核與被告是否犯罪無何因果
    關係，果被告甲○○、乙○○知悉電話遭監聽，則必然不會
    於電話中聯絡本案運輸毒品事宜，是自不得以被告遭監聽查
    獲之事實，反推「被告乙○○未使用他人名義電話通聯」係
    因「被告乙○○不知情」，此部分所辯，亦無足取之。另查
    ，被告乙○○事前即知被告甲○○與莊訓孟共謀私運毒品入
    境，並代為交付購毒款項，及向莊訓孟談論毒品來源，並打
    探莊訓孟為人及實力，了解莊訓孟之購毒情形等情，已如前
    述。被告甲○○既已將與莊訓孟共同私運毒品入境之事告知
    被告乙○○，自無隱瞞毒品種類之必要。且被告甲○○並要
    被告乙○○了解莊訓孟「購毒」情形，設非明確告知與莊訓
    孟購入之毒品即為海洛因，被告乙○○又如何了解莊訓孟購
    毒事宜？足證被告乙○○應知被告甲○○、莊訓孟係私運海
    洛因入境至灼。再本件依公訴人所提證據，固無從證明被告
    乙○○與被告甲○○、莊訓孟間有共同私運海洛因之犯意聯
    絡或行為分擔（被告2人均否認乙○○涉及此部分犯行；另
    與此次犯行有關之93年11月10日以後之通訊監聽錄音中，與
    被告乙○○有關部分僅第19806號偵查卷第45頁之「93年11
    月15日21時34分被告乙○○、甲○○2人之通話」，惟該內
    容僅係被告甲○○要乙○○到甲○○住處過來坐一下而已，
    無從證明被告乙○○參與本件犯行事實），惟被告乙○○參
    與之事實，確實對於本案之運輸毒品提供助益，業據說明如
    上，亦不再贅述。被告乙○○辯護人此部分所辯，均無可取
    。
十一、綜上說明，本案事證明確，被告甲○○、乙○○之私運海
      洛因進口之犯行，均堪以認定。
十二、查海洛因係行政院依懲治走私條例第2條第4項授權公告之
      「甲項管制進出口物品」，並為毒品危害防制條例第2條
      第2項第1款所稱之第一級毒品。被告甲○○私運管制進口
      之第一級毒品海洛因進入我國國境，核其所為，係犯懲治
      走私條例第2條第1項之私運管制物品進口罪及毒品危害防
      制條例第4條第1項之運輸第一級毒品罪。被告甲○○持有
      毒品之低度行為，為運輸毒品之高度行為所吸收，不另論
      罪。被告甲○○與莊訓孟及「小陳」成年男子間，有犯意
      聯絡及行為分擔，均為共同正犯（原審認綽號「小陳」男
      子，依莊訓孟與「小陳」男子通話內容等現有證據觀之，
      「小陳」男子應係販賣（或居間提供）海洛因毒品給被告
      甲○○之人，充其量僅係依莊訓孟之指示，將海洛因毒品
      裝填在軸承內交付莊訓孟之情形，尚難認「小陳」男子與
      被告甲○○、莊訓孟就前開私運海洛因進口之行為間有犯
      意聯絡或行為分擔，公訴意旨認「小陳」男子亦為上開犯
      行之共同正犯，容有誤會；惟該「小陳」男子既有依莊訓
      孟指示，在柬埔寨金邊市以同前之寄件人、收件人名義及
      空運方式，將貨品名稱亦為「軸承」之不詳物品二件託運
      來台，自與莊訓孟、甲○○間有犯意聯絡）。被告甲○○
      等利用不知情之中國運通公司、泰國航空公司及立大公司
      人員將扣案海洛因私運進口並運輸至台北市立大公司，均
      為間接正犯。被告甲○○以一行為同時觸犯前開二罪，為
      想像競合犯，應依刑法第55條規定，從一重以運輸第一級
      毒品罪處斷。另被告乙○○幫助被告甲○○為上開犯行，
      係犯刑法第30條第1項前段、懲治走私條例第2條第1項之
      幫助私運管制物品進口罪及刑法第30條第1項前段、毒品
      危害防制條例第4條第1項之幫助運輸第一級毒品罪；檢察
      官認被告乙○○係此二罪之共同正犯，惟查無證據證明被
      告乙○○直接參與被告甲○○、莊訓孟之運輸毒品犯行，
      業經說明如上，此部分適用關於共犯之法條，已由刑法第
      28條變更為刑法第30條第1項，而基本社會事實相同，且
      本院已為變更後罪名之告知，應依刑事訴法第300條之規
      定為起訴法條之變更。被告乙○○以一行為同時觸犯前開
      2罪，為想像競合犯，應依刑法第55條規定，從一重之幫
      助運輸第一級毒品罪處斷，並依刑法第30條第2項規定減
      輕其刑。至被告甲○○另辯稱：被告甲○○供出上手莊訓
      孟，應依毒品危害防制條例第17條規定減輕其刑云云。按
      毒品危害防制條例第17條固規定：「犯第4條第1項…之罪
      ，供出毒品來源，因而破獲者，得輕其刑」，然查，本案
      偵查經過，據承辦人即台中海調站之蘇德緯證稱：「我們
      接獲線報說桃園縣男子甲○○以空中飛人方式從國外夾帶
      毒品，販賣給北、中部一帶的毒販，所以我們就針對甲○
      ○做一些調查，並聲請通訊監聽票…（後來如何查到莊訓
      孟？）我們從通訊監察裡知道莊訓孟10月份要回來，我們
      就安排人手到機場等，觀察他入境的情況，再跟監…（莊
      訓孟在此集團中扮演的角色如何？）監聽的時候，莊訓孟
      直接打電話去柬埔寨，跟一個叫小陳的人聯絡，裡面講的
      很清楚，講到錢、機器的重量，跟他訂貨都講的很清楚，
      術語是以「噸」來表示海洛因「公斤數」，且時間都有說
      什麼時候要進來。到此我們才確定」（見原審第4卷第96
      至98頁），足認偵查機關於監聽期間即已知悉莊訓孟涉案
      之事實，僅因莊訓孟逃亡而未緝獲到案，自非因被告甲○
      ○供出毒品來源而查獲，被告此部分所辯，實無足取，併
      予敘明。
十三、原審對被告2人論罪科刑，固非無見。惟 (一)被告乙○○
      部分，原判決未適用刑事訴訟法第300條為起訴法條之變
      更。(二)被告甲○○與莊訓孟及綽號「小陳」之成年男子
      間，應有犯意聯絡及行為分擔，原判決未論以共同正犯。
      (三)原判決於事實欄記載被告乙○○有幫助被告甲○○私
      運海洛因入境之犯意，理由欄僅敘明被告乙○○應知被告
      甲○○係私運毒品，未說明被告乙○○如何明知該毒品即
      為海洛因之依據。被告甲○○、乙○○上訴，或指摘原審
      量刑過重，或否認有本件犯行；及檢察官上訴，指稱被告
      另有二次私運海洛因犯行（詳如後述），固均無理由，惟
      原判決既有上開可議，即屬無可維持，應由本院將原判決
      撤銷。爰審酌被告等犯罪之動機、目的、私運毒品來台之
      海洛因將近9公斤，純度高達百分之七五點六九，數量龐
      大，如流入市面，將加速毒品泛濫，對社會秩序及國人健
      康危害至鉅，被告甲○○為本件主謀，惡性重大；被告乙
      ○○基於親誼，幫助被告甲○○犯罪，情節較輕；及被告
      甲○○於偵查、原審及本院對於所犯雖大致坦承，惟就其
      等分工事實供詞反覆；被告乙○○於台中海調站及偵查中
      亦坦承部分犯行，二人犯後態度等一切情狀，各量處如主
      文第2、3項所示之刑，甲○○部分並依法宣告褫奪公權終
      身，以資懲儆。
十四、扣案之海洛因25包係屬第一級毒品，應沒收銷燬。又依法
      務部調查局鑑定第一級毒品海洛因實際經驗，包裝毒品之
      包裝袋上通常殘留有極微量之海洛因殘渣（包裝未與毒品
      完全析離），則扣案包裝袋1袋（即調查局扣押物品目錄
      編號4之2，此1袋包裝袋內裝有7只小袋子，其中5個破損
      、2 個完整，係查獲切開軸承時發現破損，將毒品另裝）
      亦應依毒品危害防制條例第18條第1項前段規定，沒收銷
      燬之。至台中海調站人員查獲取出前述海洛因後，另行以
      塑膠袋25只將該等海洛因重新包裝，乃查獲人員用以保管
      扣案毒品之工具，另調查局扣押物品目錄編號4之1，亦係
      扣案機關送驗所用之包裝袋，業據證人丙○○於本院審理
      中到庭供述明確，即與本件被告等犯行無涉，不予諭知沒
      收。另扣案之軸承4支、木箱4個、紅色塑膠包裝袋1只，
      均係被告2人私運或幫助私運毒品所用之物，應依同條例
      第19條第1項諭知沒收。
十五、公訴意旨另以：被告甲○○、乙○○與莊訓孟共同於93
      年10月間（應係指93年10月26日託運，翌日運抵台灣）及
      93年11月7日（於93年11月8日運抵台灣）分別以前述委由
      不知情之中國運通公司託運2支夾藏海洛因軸承之方式，
      私運、運輸海洛因進口台灣2次，被告甲○○再委由不知
      情之不詳姓名之人前往中正機場提領，被告甲○○則從中
      牟取折合90萬元之第一級毒品海洛因7兩及折合120萬元之
      第一級毒品海洛因10兩，作為報酬，因認被告甲○○、乙
      ○○另涉有前述2次運輸第一級毒品罪嫌及私運管制物品
      進口罪嫌，與前述93年11月11日犯行係基於概括犯意等語
      。惟經查：
（一）公訴人認被告2人有前述2次共同私運海洛因進口之犯行，
      無非以：被告甲○○、乙○○於台中海調站、偵查及原審
      之自白、前述 2次運輸軸承之中國運通公司提單、快遞專
      區倉單及發貨明細表影本各 2份、通訊監察譯文、被告乙
      ○○與莊訓孟入出境資料等證據為論據。訊據被告甲○○
      固於原審坦承上開犯行，惟辯稱：於取得傳真之提單後，
      即交給莊訓孟的友人，並未前去提貨，亦未見及該2 批貨
      物等語，被告乙○○則辯稱：僅於93年10月26日在柬埔寨
      飯店內依甲○○之指示，將莊訓孟交付之提單傳真給甲○
      ○，及於93年11月7 日依莊訓孟通知，到住處附近之便利
      商店接收提單後交付甲○○，不知他們在運輸海洛因毒品
      等語。
（二）按犯罪事實應依證據認定之，無證據不得認定犯罪事實，
      刑事訴訟法第154條第2項定有明文。又認定不利於被告之
      事實，須依積極證據，苟積極證據不足為不利於被告事實
      之認定時，即應為有利於被告之認定，更不必有何有利之
      證據（最高法院30年上字第 816號判例意旨參照）。又此
      所謂「積極證據足以為不利被告事實之認定」，依據最高
      法院76年台上字第4986號判例意旨，係指據為訴訟上證明
      之全盤證據資料，在客觀上已達於通常一般之人均不致於
      有所懷疑，而得確信被告確曾犯罪之程度。若未達到此一
      程度，而有合理懷疑之存在時，即無從為被告有罪之判決
      。再被告或共犯之自白，不得作為有罪判決之唯一證據，
      仍應調查其他必要之證據，以察其是否與事實相符，刑事
      訴訟法第156條第2項亦有明定。而前開所謂「其他必要之
      證據」，自亦須具備證據能力，經合法調查，且就其證明
      力之程度，非謂自白為主要證據，其證明力當然較為強大
      ，其他必要之證據為次要或補充性之證據，證明力當然較
      為薄弱，而應依其他必要證據之質量，與自白相互印證，
      綜合判斷，足以確信自白犯罪事實之真實性，始足當之（
      大法官會議釋字第582號解釋文第2項意旨參照）。
（三）被告甲○○雖於台中海調站、偵查及原審自白與莊訓孟共
      謀上開 2次私運海洛因進口之事實。惟被告甲○○亦供稱
      該 2次貨物進口後，僅將提單交給莊訓孟友人取貨，本身
      並未提貨等語。姑不論甲○○所言是否屬實，被告甲○○
      上開2次進口之軸承，未經扣案，即無證據證明該等貨物
      內確有夾藏海洛因毒品。而依卷附提單、發貨明細表及監
      聽譯文等，亦僅能證明被告甲○○與莊訓孟共謀私運海洛
      因入境，並有上開2次進口軸承之事實，尚無從據以佐證
      被告甲○○自白與事實相符。再被告乙○○固坦承：於93
      年10月26日曾傳真1張提單給甲○○，另於93年11月7日接
      收1份提單後，轉交被告甲○○等情；然被告乙○○亦否
      認知悉該等提單所示之「軸承」內夾藏有毒品海洛因，被
      告乙○○顯未自白此部分犯罪事實。
（四）綜上所述，公訴人對被告2人此部分犯行所舉證據，其中
      中國運通公司提單、快遞專區倉單及發貨明細表影本各2
      份，僅足證明被告甲○○與莊訓孟於上開時地確有2批品
      名為「軸承」之貨物自柬埔寨進口台灣。而依證人楊弼涵
      前開所述，該2批貨物於進口報關後，即為人提領，並未
      扣案。該等「軸承」是否有夾藏海洛因，已無從追查。再
      依上開監聽錄音譯文（僅其中93年11月1日至93年11月9日
      ，與93年11月7日提單之貨物有關），參酌被告甲○○自
      白、第一商業銀行檢送之莊訓孟匯款申請書、卓安平帳戶
      明細表等，足以認定被告甲○○確於93年11月1日交付
      0000000元予莊訓孟電匯至柬埔寨卓安平帳戶，並由卓某
      提領交付「小陳」男子；而「小陳」男子則於93年11月7
      日交運軸承至台灣，且被告甲○○、乙○○、莊訓孟3人
      間之通話內容，亦多所隱晦，應係談論私運毒品之事。然
      被告甲○○等人此二次運送之「軸承」內有無夾藏海洛因
      ，既因未有毒品扣案而無從證明，自難據以認定被告甲○
      ○、乙○○與莊訓孟上開2次進口「軸承」有夾藏毒品海
      洛因入境，（而以此二次進口「軸承」與上揭論罪部分之
      運輸毒品犯行之關連性，應認前2次托運軸承之行為，係
      為試探此種運輸進口途徑之風險，而先於前2次進口軸承
      試探，為第3次運送軸承以夾帶毒品進口之準備，如理由
      欄前三(六)之說明），足見公訴意旨認被告此部分運輸毒品
      犯嫌，除被告甲○○自白外，查無其他證據足認被告甲○
      ○自白與事實相符，自屬無法證明。公訴人上訴，猶以被
      告2人自白及卷附提單、監聽譯文等，指稱被告2人有此部
      分運輸毒品犯行，為無理由。惟因公訴人認此部分與上開
      論罪部份有連續犯裁判上一罪關係，爰不另為無罪之諭知
      。
據上論斷，應依刑事訴訟法第369條第1項前段、第364條、第299
條第1項前段、第300條、毒品危害防制條例第4條第1項、第18條
第1項前段、第19條第1項，懲治走私條例第2條第1項、第11條，
刑法第11條、第28條、第30條、第55條、第37條第1項，判決如
主文。
本案經檢察官覃正祥到庭執行職務。
中　　華　　民　　國　　96　　年　　8　　月　　30　　日
 　　　　　 　　　刑事第二十庭  審判長法　官　呂丹玉
             　　                     法　官　林恆吉
                   　　　             法　官　林銓正
以上正本證明與原本無異。
如不服本判決，應於收受送達後10日內向本院提出上訴書狀，其
未敘述上訴之理由者並得於提起上訴後10日內向本院補提理由書
（均須按他造當事人之人數附繕本）。
                                      書記官  陳玲憶
中　　華　　民　　國　　96　　年　　9 　　月　　3 　　日
附錄：本案論罪科刑法條全文
毒品危害防制條例第4條第1項
製造、運輸、販賣第一級毒品者，處死刑或無期徒刑；處無期徒
刑者，得併科新臺幣1千萬元以下罰金。
懲治走私條例第2條第1項
私運管制物品進口、出口逾公告數額者，處7年以下有期徒刑，
得併科新臺幣3百萬元以下罰金。
